【裁判字號】    91,訴,3583
【裁判日期】    920421
【裁判案由】    毒品危害防制條例
【裁判全文】
臺灣高雄地方法院刑事判決                        九十一年度訴字第三五八三號
    公  訴  人  臺灣高雄地方法院檢察署檢察官
    被      告  甲○○
右列被告因違反毒品危害防制條例案件，經檢察官提起公訴（九十一年度毒偵字第四
五三六號），暨併案審理（九十一年度毒偵字第六六九二、七一七二號），本院判決
如左：
    主  文
甲○○連續施用第一級毒品，累犯，處有期徒刑柒月，扣案均殘留第一級毒品海洛因
之注射針筒貳支，沒收銷燬之；又施用第二級毒品，累犯，處有期徒刑參月；應執行
有期徒刑捌月，扣案均殘留第一級毒品海洛因之注射針筒貳支，沒收銷燬之。
    事  實
一甲○○前因違反肅清煙毒條例案件，經本院於民國八十三年三月二十四日以八十三
  年度訴字第六九一號判處有期徒刑三年一月，並經臺灣高等法院高雄分院駁回上訴
  而告確定，甫於八十六年八月二十八日假釋期滿執行完畢。又於八十八年間因施用
  毒品案件，經本院裁定送觀察、勒戒後，認有繼續施用毒品之傾向，再經本院裁定
  令入戒治處所施以強制戒治，因戒治期滿，經臺灣高雄地方法院檢察署檢察官於九
  十年六月一日以九十年度戒毒偵字第六二七號為不起訴處分確定。復於九十一年間
  ，因施用毒品案件，經本院裁定令入戒治處所施以強制戒治，並於九十一年五月三
  十一日以九十一年度訴字第一二六四號判處有期徒刑一年並告確定。詎其仍不知悔
  改，明知海洛因係第一級毒品，竟基於概括之犯意，自九十一年六月初某日起至同
  年十月十四日某時許，連續在高雄縣鳳山市○○路六號之二住處，施用第一級毒品
  海洛因多次；又明知安非他命係第二級毒品，竟於九十一年八月九日下午五時許回
  溯九十六小時內之某時，在不詳處所，施用第二級毒品安非他命一次，嗣於同年八
  月九日下午二時許，在高雄縣鳳山市○○街口為警因案緝獲，並扣得均殘留第一級
  毒品海洛因之注射針筒二支。又因其為列管毒品人口，先後於同年九月十八日下午
  一時四十分許及十月十四日下午二時八分許，依高雄縣警察局鳳山分局之通知前往
  該局接受採尿送驗結果均呈嗎啡陽性反應而查獲。
二案經高雄縣警察局鳳山分局報告臺灣高雄地方法院檢察署檢察官偵查起訴暨移送併
  辦。
    理  由
一訊據被告甲○○固坦承於右揭時間因罹患舌癌，經醫生開立含嗎啡藥物服用完畢後
  ，自行購買海洛因連續施用止痛之事實，惟矢口否認有何施用第二級毒品安非他命
  之犯行。經查：
(一)被告右揭連續施用第一級毒品海洛因之犯行，業據被告於本院審理中坦承不諱；且
  被告於九十一年八月九日、同年九月十八日、同年十月十四日所採集之尿液，經送
  驗結果均呈嗎啡陽性反應，分別有高雄縣政府衛生局九十一年八月十九日九一煙檢
  字第一二八０號煙毒尿液檢驗成績書、高雄醫學大學附設中和紀念醫院九十二年三
  月十七日報告編號：九二０三─一五九號管藥認可字第００五號濫用藥物尿液檢驗
  報告、臺灣檢驗科技股份有限公司九十一年十月七日報告編號ＫＺ0000000
  00000號、同年十一月一日報告編號ＫＨ二００二Ａ0000000號濫用藥
  物尿液檢驗報告各一份附卷可稽；另被告於九十一年八月九日為警查扣之注射針筒
  二支，送驗結果均呈海洛因陽性反應，亦有高雄醫學大學附設中和紀念醫院九十二
  年一月七日報告編號：九一一二─三六０號管藥認可字第００五號檢驗報告一份附
  卷可稽，綜上足認，被告前揭自白與事實相符，應可採為論罪之依據，則被告右揭
  連續施用第一級毒品海洛因之犯行，應堪認定。
(二)被告雖否認右揭施用第二級毒品安非他命之犯行，惟被告於九十一年八月九日下午
  二時許為警查獲後，於同日下午五時所採集之尿液，經送請高雄縣政府衛生局初驗
  及高雄醫學大學附設中和紀念醫院複驗結果，均呈甲基安非他命陽性反應，有該局
  九十一年八月十九日九一煙檢字第一二八０號煙毒尿液檢驗成績書及該院九十二年
  三月十七日報告編號：九二０三─一五九號管藥認可字第００五號濫用藥物尿液檢
  驗報告各一份在卷足按。按依相關文獻資料，甲基安非他命經口服投與後約百分之
  七十於二十四小時內自尿中排出，約百分之九十於九十六小時內自尿中排出，由於
  目前國內尿液中甲基安非他命之檢驗僅為鑑定其是否陽性反應，尚未定其含量，且
  甲基安非他命成分之檢出與其投與方式、投與量、個人體質、採尿時間與檢測儀器
  之精密度等諸多因素有關，因此僅憑尿液中呈安非他命陽性反應，並無法確實推算
  吸食時間距採集時間之長短，惟依上述資料推斷，最長可能不會超過四日，此有行
  政院衛生署藥物食品檢驗局八十一年二月八日（八一）藥檢壹字第一一五六號函可
  參。次按「尿液毒品檢驗、、、若能使用先進之氣相層析質譜儀分析法確認，則可
  完全排除偽陽性之干擾，為目前最具公信力的檢驗方法」為法務部調查局第六處八
  十七年九月二十九日（八七）發技（一）字第八七０七四五七四號函所揭示。被告
  於九十一年八月九日下午五時許，經採尿送請高雄醫學大學附設中和紀念醫院以酵
  素免疫分析法及氣相層析質譜儀法檢驗結果，既均呈安非他命陽性反應，有前開濫
  用藥物檢驗報告附卷可稽，足見前揭尿液檢驗報告當無偽陽性之可能，其鑑驗結果
  應堪採信。依上開說明，被告於該次採尿時往前回溯九十六小時內之某時，曾施用
  安非他命一次之事實，亦堪以認定，其空言否認此部分犯行，不足採信。
(三)被告前於八十八年間因施用毒品案件，經本院裁定送觀察、勒戒後，認有繼續施用
  毒品之傾向，再經本院裁定令入戒治處所施以強制戒治，因戒治期滿，經臺灣高雄
  地方法院檢察署檢察官於九十年六月一日以九十年度戒毒偵字第六二七號為不起訴
  處分確定；復於九十一年間，因施用毒品案件，經本院裁定令入戒治處所施以強制
  戒治，並於九十一年五月三十一日以九十一年度訴字第一二六四號判處有期徒刑一
  年並告確定，此有上開不起訴處分書、判決書及臺灣高等法院被告全國前案紀錄表
  各一份在卷可考，則被告三犯毒品危害防制條例第十條之罪，犯罪事證明確，應依
  法論科。
三查海洛因、安非他命係毒品危害防制條例第二條第二項所稱之第一、二級毒品，不
  得持有、施用。次按犯毒品危害防制條例第十條之罪者，依同條例第二十條第一項
  、第二項後段、第二十三條第一項、第二項前段規定，應由檢察官先將被告送勒戒
  處所觀察、勒戒，經觀察、勒戒後，認有繼續施用毒品傾向者，再由檢察官聲請法
  院裁定令入戒治處所施以強制戒治，於強制戒治期滿或交付保護管束期滿，始得由
  檢察官為不起訴處分。而依上開規定為不起訴處分後，五年內再犯第十條之施用毒
  品罪或三犯以上者，即不適用前揭不起訴處分規定，除應由檢察官聲請法院裁定先
  令入戒治處所施以強制戒治外，刑責部分即應依一般刑事訴訟程序追訴處罰，此觀
  同條例第二十三條第二項規定可明。本件被告甲○○前既已因施用毒品案件，經檢
  察官聲請本院裁定送觀察、勒戒後，認有繼續施用毒品傾向，再施以強制戒治，經
  強制戒治期滿，由檢察官為不起訴處分確定，五年內再度因施用毒品案件，送強制
  戒治且經法院判處徒刑確定，其再犯前揭施用毒品犯行，核屬上開規定之三犯，依
  前揭說明，自應依法論罪科刑。核被告所為，係犯毒品危害防制條例第十條第一項
  之施用第一級毒品罪及同條第二項之施用第二級毒品罪。其施用第一、二級毒品前
  後，持有海洛因、安非他命之低度行為，應為施用之高度行為所吸收，不另論罪。
  又被告先後多次施用第一級毒品之犯行，均時間緊接，犯罪構成要件亦均相同，顯
  係基於概括犯意反覆為之，應依連續犯之規定論以一罪，並依法加重其刑。被告所
  犯上述二罪，犯意各別，行為互殊，應予分論併罰。被告前因違反肅清煙毒條例案
  件，經本院於八十三年三月二十四日以八十三年度訴字第六九一號判處有期徒刑三
  年一月，並經臺灣高等法院高雄分院駁回上訴而告確定，甫於八十六年八月二十八
  日假釋期滿執行完畢，有臺灣高等法院被告全國前案紀錄表一份在卷可佐，其受有
  期徒刑之執行完畢，五年以內再犯本件有期徒刑以上之罪，為累犯，依法加重其刑
  ，並就施用第一級毒品犯行部分依法遞加之。公訴人雖未就被告自九十一年八月九
  日為警查獲後起至同年十月十四日某時許止，連續施用第一級毒品海洛因多次之犯
  罪事實提起公訴，惟此部分犯罪事實與前揭論罪科刑之施用第一級毒品犯行有連續
  犯之裁判上一罪關係，為起訴效力所及，本院自應併予審理。爰審酌被告施用毒品
  ，曾先後經觀察、勒戒、強制戒治及判處徒刑確定，仍未戒絕毒品，足見其戒斷毒
  癮之意志不堅，惟念其係因罹患舌癌，始自行購買毒品服用止痛，有重大傷病免自
  行部份負擔證明卡及高雄榮民總醫院九十一年十一月十四日診斷證明書影本各一紙
  在卷可佐，情堪憫恕，犯後並坦承大部分犯行，態度良好等一切情狀，分別量處如
  主文所示之刑，並定其應執行刑。扣案均殘留第一級毒品海洛因之注射針筒二支，
  業已難與第一級毒品海洛因析離，自屬毒品，爰依毒品危害防制條例第十八條第一
  項前段規定，不問屬於犯人與否，均宣告沒收銷燬之。
四公訴意旨另以：被告甲○○基於概括之犯意，自九十一年六月初某日起至同年八月
  九日下午五時許回溯九十六小時內之某時之前為止，連續施用第二級毒品安非他命
  多次，因認此部分亦涉有毒品危害防制條例第十條第二項之施用第二級毒品罪嫌。
  惟查，公訴人認被告涉有前揭罪嫌，無非係以被告之自白、高雄縣政府衛生局九十
  一年八月十九之煙毒尿液檢驗成績書一紙附卷及注射針筒二支扣案為其論罪之依據
  。按犯罪事實應依證據認定之，無證據不得推定其犯罪事實，刑事訴訟法第一百五
  十四條定有明文。訊據被告堅詞否認右揭犯行，經查，被告於警訊中僅自白施用第
  一級毒品海洛因之犯行，於偵訊中固曾供稱：（問：最近還吸安非他命否？）最近
  前二天還有等語（九十一年度偵字第四五三六號案件九十一年八月十日訊問筆錄參
  照），惟依被告上開所供，尚難遽以推論被告有公訴人所指此部分犯行，是公訴人
  認被告已自白此部分犯行，顯屬誤會。又高雄縣政府衛生局九十一年八月十九之煙
  毒尿液檢驗成績書一紙及扣案之注射針筒二支，亦僅能證明被告於九十一年八月九
  日為警查獲前曾施用第一級毒品海洛因及第二級毒品安非他命各一次之事實，實無
  從推論被告有公訴人所指此部分犯行。此外，本院復查無其他積極證據證明被告確
  有公訴人所指此部分之犯行，惟公訴意旨認此部分與前揭論罪科刑之施用第二級毒
  品罪間，有連續犯之裁判上一罪關係，爰不另為無罪之諭知。
據上論斷，應依刑事訴訟法第二百九十九條第一項前段，毒品危害防制條例第十條第
一項、第二項、第十八條第一項前段、第二十三條第二項，刑法第十一條、第五十六
條、第四十七條、第五十一條第五款，判決如主文。
本案經檢察官張啟祥到庭執行職務。
中      華      民      國    九十二    年      四      月    二十一    日
                                  臺灣高雄地方法院刑事庭
                                      審判長  法  官 黃三友
                                              法  官 涂裕洪
                                              法  官 王雅苑
右正本證明與原本無異。
如不服本判決，應於判決送達後十日內，向本院提出上訴狀。
                                              書記官 黃琬婷
中      華      民      國    九十二    年      四      月    二十一    日
附錄法條：
毒品危害防制條例第十條
施用第一級毒品者，處六月以上五年以下有期徒刑。
施用第二級毒品者，處三年以下有期徒刑。


司法院資訊處製作；財團法人民間司法改革基金會備份。
